臺灣高等法院高雄分院刑事判決　　　　　　　　　九十一年度上易字第一七二九號
　　上訴人
　　即被告　　甲○○　　男卅二.
右上訴人因業務侵占案件，不服臺灣高雄地方法院九十一年度易字第一八二六號中華
民國九十一年十一月五日第一審判決（起訴案號：臺灣高雄地方法院檢察署九十一年
度偵字第二一○號），提起上訴，本院判決如左：
      主  文
上訴駁回。
      事  實
一、甲○○原受僱於址設高雄縣鳳山市○○○路六六三之五號之上明汽車有限公司（
    下稱上明公司）擔任汽車銷售業務員，負責銷售汽車及向客戶收取車款、配備款
    、保險費等業務，為從事業務之人。其明知代上明公司向客戶收取車款及配備款
    後，應據實繳回公司或加裝配備，竟意圖為自己不法之所有，於任職期間之民國
    九十年五月二十九日，在該公司向客戶張卉蓁收取其所購買車號七Ｍ－七一一一
    號廂型車（年份二千零一年、黑色、ＳＰＯＲＴＡＧＥ四門標準型）而交付之加
    裝配備款新台幣（下同）五萬三千四百元現金後，並未繳回公司，僅代客戶張卉
    蓁安裝該車之部分配備，然未安裝約定之車頂置物箱（船型）、八人帳篷、睡袋
    二個及免持聽筒等配備，而將上開配備款共計約二萬餘元之款項，以變易持有為
    所有之意思予以侵占入己。嗣經客戶張卉蓁向上明公司反應其所購前開車輛有配
    備短缺之情形後，上明公司始查知上情。
二、案經上明公司訴由臺灣高雄地方法院檢察署檢察官偵查起訴。
      理  由
一、訊之上訴人甲○○對於右揭時地向客戶張卉蓁收取五萬三千四百元之加裝配備款
    後，並未繳回公司，自行到外面安裝部分配備，而將未安裝之車頂置物箱（船型
    ）、八人帳篷、睡袋二個及免持聽筒配備之款項共約二萬餘元予以侵占之事實，
    已坦承不諱，核與告訴人上明公司之代表人顏正明及告訴代理人姚慧玲分別於偵
    查、原審調查及本院審理時指述上訴人甲○○有收取五萬三千四百元車款未繳回
    公司，亦未替客戶安裝配備等情（分見偵查卷第三六頁反面、九十一年七月四日
    、七月二十五日、九月二十四日原審訊問筆錄、九十一年十二月廿四日本院審理
    筆錄）大致相符，並經證人即向該公司購車之張卉蓁於原審調查中證述明確（見
    九十一年七月二十五日原審訊問筆錄），復有上明公司新車訂購合約書二紙、台
    灣特衛有限公司估價單一紙附卷可佐，是上訴人甲○○之自白與事實相符，事證
    明確，上訴人業務侵占之犯行堪以認定。
二、上訴人甲○○係告訴人公司之汽車銷售業務員，負責銷售汽車及收取車款、配備
    款等業務，為從事業務之人，其收取客戶所交付之加裝配備款後，僅安裝部分配
    備，而將其餘部分配備之款項共約二萬餘元予以侵占入己，核其所為，係犯刑法
    第三百三十六條第二項之業務侵占罪。公訴意旨雖認上訴人甲○○係侵占五萬三
    千四百元之車款云云，惟上揭五萬三千四百元係加裝配備款，而上訴人甲○○確
    有向客戶張卉蓁收取五萬三千四百元之配備款項未繳回告訴人公司，然上訴人甲
    ○○於收取上開款項後，並未全數侵占，而係私下持至公司外面安裝配備之情事
    ，已據上訴人供認在卷，而上訴人甲○○於交車時僅尚缺車頂置物箱、八人帳篷
    及睡袋二個等配備等情，亦據證人張卉蓁於原審訊問時證述屬實（見九十一年七
    月二十五日原審訊問筆錄），故上訴人甲○○雖有五萬三千四百元配備款未繳回
    公司，然其實際上所侵占之款項尚須扣除其已安裝配備之部分款項，而僅有前述
    短缺配備二萬餘元之款項無訛，是公訴意旨所算金額尚有未洽，應予更正。
三、原審適用刑法第三百三十六條第二項、第四十一條第一項前段、罰金罰鍰提高標
    準條例第一條前段、第二條規定，並審酌上訴人甲○○利用職務向客戶收取款項
    之機會，違反職務上誠實原則，而將業務上所持有之部分配備款項予以侵吞入己
    ，品行顯有瑕疵，惟念其於收取配備款後亦有代客戶安裝部分配備，且侵占之配
    備款項僅二萬餘元，實屬不高，其犯後亦坦承犯行，並與告訴人公司達成和解賠
    償（有卷附之九十一年八月二十五日和解書可憑）等其他一切情狀，量處最低度
    之有期徒刑六月，並諭知如易科罰金以三百元折算一日。經核原判決認事用法並
    無不合，量刑亦屬適當，上訴人甲○○上訴指摘原判決量刑過重，為無理由，應
    予駁回。
四、又上訴人於九十一年九月間，曾因傷害罪，經本院以九十一年度上易字第一○八
    一號案件，判處有期徒刑三月確定，於九十一年十一月十四日易科罰金執行完畢
    ，此經上訴人陳明，並有其前科調查表可稽，本件雖已和解，然因上訴人甫受有
    期徒刑之宣告，己如前述，已不符合緩刑之條件，是本件無法諭知緩刑，附此敘
    明。
據上論結，應依刑事訴訟法第三百六十八條，判決如主文。
本案經檢察官張金塗到庭執行職務。
中      華      民      國    九十一    年     十二     月    三十一    日
                              臺灣高等法院高雄分院刑事第八庭
                                  審判長法官  郭雅美
                                        法官  裕斗
            法官  張盛喜
右正本證明與原本無異。
不得上訴。
                                  法院書記官  魏文常
中      華      民      國     九十二      年      一      月    二    日
附錄本案論罪科刑法條全文：
中華民國刑法第三百三十六條
 (公務公益侵占罪、業務侵占罪)
對於公務上或因公益所持有之物，犯前條第一項之罪者，處一年以上七年
以下有期徒刑，得併科五千元以下罰金。
對於業務上所持有之物，犯前條第一項之罪者，處六月以上五年以下有期
徒刑，得併科三千元以下罰金。
前二項之未遂犯罰之。
